title: "Censo 2022"
description: "Constitui a principal fonte de referência para o conhecimento das condições de vida da população em todos os municípios do País e em seus recortes territoriais internos,
                    tendo como unidade de coleta a pessoa residente, na data de referência, em domicílio do Território Nacional"
author script: 
  - name: "Ítalo Marques-Monteiro"
    github: https://github.com/italomarquesmonteiro
    kaggle: https://www.kaggle.com/talomarquesmonteiro
    linkedin: linkedin.com/in/ítalo-monteiro-0b2516144
    lattes: http://lattes.cnpq.br/7174985368517137
    orcid_id: https://orcid.org/0000-0003-4367-1034
    affiliation: Anhanguera College  
        - Department: Veterinary Medicine
date: "2023-05-28"
output: html_document
---

Limpar o console 
```{r}
rm(list = ls())
```
 
   O package [`{tidyverse}`](https://www.tidyverse.org) possui um ecossistema de packages:
                           ->[{`ggplot2`}](https://ggplot2.tidyverse.org/).
                            ->[{`tibble`}](https://tibble.tidyverse.org/).
                             ->[{`tidyr`}](https://tidyr.tidyverse.org/).
                              ->[{`dplyr`}](https://dplyr.tidyverse.org/).
                               ->[{`readr`}](https://readr.tidyverse.org/).
                                ->[{`purrr`}](https://purrr.tidyverse.org/).
                                 ->[{`forcats`}](https://forcats.tidyverse.org/).
   
```{r}
library(conflicted)
library(tidyverse)
```

Tabelas de resultados preliminares [Censo 2022](https://sidra.ibge.gov.br/pesquisa/censo-demografico/demografico-2022/primeiros-resultados)
* manipulação e junção das bases do senso 2022
```{r}
#temp <- readr::read_csv("C:/Users/italo/Downloads/tabela4709.csv", skip = 3) |> 
#    dplyr::slice(1 : 5570) |>
#    dplyr::rename(
#        municipio = `Município`,
#        code_muni = `Cód.`,
#        populacao = `2022`) |>
#    dplyr::mutate(code_muni = as.double(code_muni)) |>
#    dplyr::glimpse() 
#temp |>
#    tibble::view()
#
#temp1 <- readxl::read_xlsx(
#    "C:/Users/italo/Downloads/Tabela 2.1 - População residente, Área territorial e Densidade demográfica - Municípios - 2022.xlsx",
#                skip = 3) |>
#    janitor::clean_names("snake") |>
#    dplyr::rename(
#        municipio  = x1,
#        populacao = populacao_residente_pessoas,
#        area_muni_km2 = area_da_unidade_territorial_quilometros_quadrados,
#        dens_demografica_hab_km2 = densidade_demografica_habitante_por_quilometro_quadrado
#    ) |>
#    dplyr::glimpse() 
#temp1 |> tibble::view()
#
#
#temp2 <- readxl::read_xlsx(
#    "C:/Users/italo/Downloads/Tabela 2.2 - População residente e Taxa média geométrica de crescimento anual - Municípios - 2022.xlsx", 
#            skip = 3) |>
#    janitor::clean_names("snake") |>
#    dplyr::select(-populacao_residente_pessoas) |>
#    dplyr::rename(
#        municipio = x1,
#        tx_cresc_geometrico_percent = taxa_de_crescimento_geometrico_percent) |>
#    dplyr::glimpse()
#temp2 |> tibble::view()
#
## junção das bases
#pop_temp <- temp |>
#    dplyr::left_join(temp1) |>
#    dplyr::glimpse()
#
#pop_temp1 <- pop_temp |>
#    dplyr::left_join(temp2) |>
#    dplyr::glimpse() |>
#    readr::write_csv("C:/Users/italo/OneDrive/Área de Trabalho/VsCode/ibge/censo_2022.csv")
```




O package [{`geobr`}](https://github.com/ipeaGIT/geobr). 
Tem fácil acesso a conjuntos de dados espaciais oficiais do Brasil como objetos 'sf' em R. 
O pacote inclui uma ampla gama de dados geoespaciais disponíveis em várias escalas geográficas e por vários anos com atributos harmonizados, projeção e topologia fixa.
Dados do [IBGE](https://concla.ibge.gov.br/classificacoes/por-tema/codigo-de-areas/codigo-de-areas)
```{r}
municipios_br <- geobr::read_municipality(code_muni = "all", year = 2020) |>
    dplyr::glimpse()
```


Dados do  [IBGE](https://www.ibge.gov.br/)
    [Censo 2022](https://sidra.ibge.gov.br/pesquisa/censo-demografico/demografico-2022/primeiros-resultados)
```{r}
censo_22 <- readr::read_csv(
    "C:/Users/italo/OneDrive/Área de Trabalho/VsCode/ibge/censo_2022.csv") |>
    dplyr::glimpse()
censo_22 |>
    tibble::view()
```

União das bases: censo_22; municipios_br
```{r}
censo_2022 <- municipios_br |>
    dplyr::left_join(censo_22) |>
    dplyr::glimpse()
```


  Grafico -  População 2022

```{r}
populacao_rs <- censo_2022 |>
    dplyr::filter(abbrev_state == "RS") |>
    ggplot2::ggplot() +
        geom_sf(mapping = aes(fill = populacao)) +
    viridis::scale_fill_viridis(discrete = FALSE) +
    theme(legend.position = c(0.2, 0.2),
    panel.grid.major = element_line(colour = "gray95"),
    panel.background = element_rect(fill = "gray95"),
    legend.background = element_rect(
        fill = "grey95", colour = "gray95", size = 1)) +
    labs(
        fill = "Número de\nhabitantes",
        x = "Longitude",
        y = "Latitude") +
    annotate("text", x = -54, y = -27, color = "gray30", size = 8,
        label = "População Rio Grande do Sul") +
    annotate("text", x = -50.8, y = -32.5, color = "gray40", size = 5,
        label = "Censo (2022)") +
    annotate("text", x = -51, y = -33,
    label = "Source: IBGE [open data(2023)]
    by Ítalo Monteiro" , color = "gray50") +
    ggspatial::annotation_scale(
      height = unit(0.2, "cm"),
      pad_x = unit(15, "cm"),
      pad_y = unit(0.5, "cm")) +
    ggspatial::annotation_north_arrow(
      width = unit(0.7, "cm"),
      height = unit(0.9, "cm"),
      pad_x = unit(17, "cm"),
      pad_y = unit(1, "cm"))
populacao_rs
```
```{r}
ggsave("Images/populacao_rs.png",
    plot = populacao_rs,
    dpi = 600)
```


 Gráfico - Área municipal por kilometro quadrado
```{r}
area_muni_km2_rs <- censo_2022 |>
    dplyr::filter(abbrev_state == "RS") |>
    ggplot2::ggplot() +
        geom_sf(mapping = aes(fill = area_muni_km2)) +
    viridis::scale_fill_viridis(discrete = FALSE) +
    theme(legend.position = c(0.2, 0.2),
    panel.grid.major = element_line(colour = "gray95"),
    panel.background = element_rect(fill = "gray95"),
    legend.background = element_rect(
        fill = "grey95", colour = "gray95", size = 1)) +
    labs(
        fill = "Kilometro\nquadrado",
        x = "Longitude",
        y = "Latitude") +
    annotate("text", x = -54, y = -27, color = "gray30", size = 8,
        label = "Área município - Rio Grande do Sul") +
    annotate("text", x = -50.8, y = -32.5, color = "gray40", size = 5,
        label = "Censo (2022)") +
    annotate("text", x = -51, y = -33,
    label = "Source: IBGE [open data(2023)]
    by Ítalo Monteiro" , color = "gray50") +
    ggspatial::annotation_scale(
      height = unit(0.2, "cm"),
      pad_x = unit(15, "cm"),
      pad_y = unit(0.5, "cm")) +
    ggspatial::annotation_north_arrow(
      width = unit(0.7, "cm"),
      height = unit(0.9, "cm"),
      pad_x = unit(17, "cm"),
      pad_y = unit(1, "cm"))
area_muni_km2_rs
```
```{r}
ggsave("Images/area_muni_km2_rs.png",
    plot = area_muni_km2_rs,
    dpi = 600)
```

 Gráfico - Densidade demográfica - Habitante por kilometro quadrado
```{r}
dens_demo_hab_km2_rs <- censo_2022 |>
    dplyr::filter(abbrev_state == "RS") |>
    ggplot2::ggplot() +
        geom_sf(mapping = aes(fill = dens_demografica_hab_km2)) +
    viridis::scale_fill_viridis(discrete = FALSE) +
    theme(legend.position = c(0.2, 0.2),
    panel.grid.major = element_line(colour = "gray95"),
    panel.background = element_rect(fill = "gray95"),
    legend.background = element_rect(
        fill = "grey95", colour = "gray95", size = 1)) +
    labs(
        fill = "Habitante\nkm²",
        x = "Longitude",
        y = "Latitude") +
    annotate("text", x = -54, y = -27, color = "gray30", size = 8,
        label = "Densidade demográfica - Rio Grande do Sul") +
    annotate("text", x = -50.8, y = -32.5, color = "gray40", size = 5,
        label = "Censo (2022)") +
    annotate("text", x = -51, y = -33,
    label = "Source: IBGE [open data(2023)]
    by Ítalo Monteiro" , color = "gray50") +
    ggspatial::annotation_scale(
      height = unit(0.2, "cm"),
      pad_x = unit(15, "cm"),
      pad_y = unit(0.5, "cm")) +
    ggspatial::annotation_north_arrow(
      width = unit(0.7, "cm"),
      height = unit(0.9, "cm"),
      pad_x = unit(17, "cm"),
      pad_y = unit(1, "cm"))
dens_demo_hab_km2_rs
```
```{r}
ggsave("Images/dens_demo_hab_km2_rs.png",
    plot = dens_demo_hab_km2_rs,
    dpi = 600)
```

 Gráfico - Taxa de crescimento geométrico
```{r}
tx_cresc_geometrico_rs <- censo_2022 |>
    dplyr::filter(abbrev_state == "RS") |>
    ggplot2::ggplot() +
        geom_sf(mapping = aes(fill = tx_cresc_geometrico_percent)) +
    viridis::scale_fill_viridis(discrete = FALSE) +
    theme(legend.position = c(0.2, 0.2),
    panel.grid.major = element_line(colour = "gray95"),
    panel.background = element_rect(fill = "gray95"),
    legend.background = element_rect(
        fill = "grey95", colour = "gray95", size = 1)) +
    labs(
        fill = "Percentual",
        x = "Longitude",
        y = "Latitude") +
    annotate("text", x = -54, y = -27, color = "gray30", size = 8,
        label = "Taxa de crescimento geométrico - Rio Grande do Sul") +
    annotate("text", x = -50.8, y = -32.5, color = "gray40", size = 5,
        label = "Censo (2022)") +
    annotate("text", x = -51, y = -33,
    label = "Source: IBGE [open data(2023)]
    by Ítalo Monteiro" , color = "gray50") +
    ggspatial::annotation_scale(
      height = unit(0.2, "cm"),
      pad_x = unit(15, "cm"),
      pad_y = unit(0.5, "cm")) +
    ggspatial::annotation_north_arrow(
      width = unit(0.7, "cm"),
      height = unit(0.9, "cm"),
      pad_x = unit(17, "cm"),
      pad_y = unit(1, "cm"))
tx_cresc_geometrico_rs
```
```{r}
ggsave("Images/tx_cresc_geometrico_rs.png",
    plot = tx_cresc_geometrico_rs,
    dpi = 600)
```

```{r}

```